【裁判字號】    89,訴,860
【裁判日期】    890719
【裁判案由】    強盜
【裁判全文】
臺灣桃園地方法院刑事判決                          八十九年度訴字第八六號
    公  訴  人  臺灣桃園地方法院檢察署檢察官
    被      告  丁○○
    指定辯護人  本院公設辯護人  丙○○
右列被告因強盜案件，經檢察官提起公訴（八十九年度偵字第七一五二號），本院判
決如左：
        主  文
丁○○意圖為自己不法所有，以強暴致使不能抗拒，而取他人之物未遂，累犯，處有
期徒刑柒年貳月。扣案之安全帽壹頂、菜刀壹把均沒收。
        事  實
一、丁○○前曾於民國八十三年間因煙毒等案件，經本院判處有期徒刑三年（煙毒部
    分）、有期徒刑五月（違反麻醉藥品管理條例部分），應執行有期徒刑三年三月
    確定，刑期起算日期八十四年六月五日，指揮書執畢日期八十七年九月四日，於
    八十五年十月九日縮短刑期假釋，縮刑期滿日期八十七年八月十九日；又於八十
    六年八十六年間因竊盜案件，經本院判處有期徒刑三月確定，刑期起算日期八十
    六年九月二十六日，指揮書執畢日期八十六年十二月二十五日；嗣經撤銷前開假
    釋，執行殘刑一年十月十日，接續執行，刑期起算日八十六年十二月二十六日，
    指揮書執畢日期八十八年十一月四日，於八十八年二月十日交付保護管束，指揮
    書執畢日期八十八年十月一日，在有期徒刑所餘刑期內未經撤銷假釋，其未執行
    之刑以已執行論，猶不知警惕。竟意圖為自己不法所有，於民國八十九年五月八
    日晚間十時三十分許，手持其所有菜刀一把、頭戴安全帽，至桃園縣大園鄉竹圍
    村三鄰十四之二號，無故侵入乙○○上址住處後（無故侵入住宅部分未據告訴及
    起訴），見乙○○之女兒在客廳，詢知乙○○在廚房後，即進入廚房，以右手持
    菜刀抵住乙○○腹部、左手勒住乙○○脖子，致使乙○○不能抗拒，喝令乙○○
    交付新台幣（下同）五千元，適乙○○之鄰居甲○○自外進入拿藥，見狀即向丁○○諉稱：不要衝動，把人放開，要錢先到外面談並偽答應交付五千元，而將丁○○騙至屋外，尚未交付金錢之際，甲○○隨即向丁○○說要錢跟伊至派出所拿
    ，並欲報警處理，丁○○因害怕而趁機逃逸而未得逞，甲○○遂報警處理，嗣丁○○於八十九年五月八日晚間十時四十分許，在其位於桃園縣大園鄉竹圍村三鄰
    二十一號住處為警查獲，並扣得其所有作案用之安全帽一頂、菜刀一把。
二、案經桃園縣警察局大園分局報請台灣桃園地方法院檢察署檢察官偵查起訴。
        理  由
一、訊據被告丁○○對於右揭犯行迭於警訊及偵、審中坦承不諱，且經被害人乙○○
    指訴綦詳（見偵卷第十頁至第十一頁、第三十三頁、本院八十九年七月五日筆錄
    ），並據証人甲○○述屬實（見偵卷第十二頁至第十三頁、第三十三頁、本院八
    十九年七月五日筆錄），並有解送人犯報告書附卷可稽，復有被告所有供其犯罪
    所用之安全帽乙頂、菜刀乙把扣案可資佐証，足見被告之自白與事實相符，應堪
    採信；雖被告於偵查中辯稱：其有精神方面之疾病云云，然觀之，被告自警訊時
    起、迄偵查中至審判時，對於所詢問之問題均能知悉詢問之意思，並為其權益辯
    護，且其所供述之案發之情形，與被害人乙○○及現場目擊證人甲○○證述之情
    形均大致吻合，且被告亦未提出任何其有關診療紀錄供本院查證，是被告此部分
    所辯，委無足採。故本件事証明確，被告犯行洵堪認定。
二、核被告之所為，係犯懲治盜匪條例第五條第二項、第一項第一款之強盜未遂罪。
    又按懲治盜匪條例適用之效力問題，動員戡亂時期懲治盜匪條例（後經修正為懲
    治盜匪條例）雖係於三十三年四月八日公布施行，惟因立法院於四十六年五月十
    六日召開第十九會期第五次全體委員會議討論時，各委員僉認原動員戡亂時期懲
    治盜匪條例第八條自特種刑事案件訴訟條例廢止後已成贅文，自應刪除，且第十
    條定施行期間為一年，原期迅收遏止盜風之效，然實際上本條例每年一度以命令
    延長，已達十餘年，顯已失該條規定之本意，莫如一併刪除，俟將來治安情況改
    善，本條例確無施行之必要時，再予廢止，較為得體，爰決議將動員戡亂時期懲
    治盜匪條例第八條及第十條刪除，第九條改為第八條，第十一條改為第九條，並
    於同年六月五日經總統公布同日施行在案，此有立法院八十八年九月十七日（八
    八）台立議字第三二五一號函可佐，則懲治盜匪條例第四十六年六月五日生效時
    起，既已刪除原有施行期間一年之規定，復未經立法院依法廢止該法之適用，自
    無所謂失效，甚或無效之問題存在，至為灼然。再者，最高法院於八十八年台上
    第三０九八號乙案中亦認「按懲治盜匪條例於四十六年六月五日修正公布，刪除
    第八條（應為第十條之誤載）施行期間一年及第十條（應為第八條之誤載）依特
    種刑事案件訴訟條例審理之規定，其原第九條改為第八條，第十一條改為第九條
    。條正前本條例全部內容，曾經立法院民刑商法委員會審查，認尚有繼續沿用之
    必要，始改採為新法之全部條文，並重新調整條次，形式上雖是『修正』，實質
    上係明白確認本條例已從臨時性舊法改制為常態性之刑事特別法，等同於制定新
    法。因此，本條例重新立法之合法性，應不因修正前曾施行期滿始以命令展期而
    有影響，附此敘明」等語，亦同本院上述認定之結果，是懲治盜匪條例仍屬有效
    之法律，合先敘明。公訴人認被告所為係犯刑法第三百二十八條第四項、第一項
    之強盜未遂罪，然被告之上開犯行亦該當於懲治盜匪條例第五條第二項、第一項
    第一款之強盜未遂罪，且後者係前者之特別法，是自應適用懲治盜匪條例第五條
    第二項、第一項第一款之規定，公訴人認被告所為係犯刑法第三百二十八條第四
    項、第一項之強盜未遂罪，容有誤會，起訴法條應予變更。被告曾有如事實欄所
    載之犯行及執行情形，有台灣高等法院被告全國前案紀錄表、台灣桃園地方法院
    檢察署刑案資料查註紀錄表在卷可按，其於五年內再犯本案有期徒刑以上之罪，
    為累犯，除法定本刑無期徒刑部份依法不得加重外，其餘部份加重其刑；再被告
    強盜財物未得逞，為未遂犯，依刑法第二十六條前段之規定，按既遂犯之刑減輕
    之，並依法先加後減之。爰審酌被告年輕力壯，不思勤奮向上自食其力，竟明目
    張瞻行強，嚴重危害社會治安，及犯罪之動機、目的、手段、所生之損害、犯罪
    後供承不諱之態度等一切情狀，量處如主文所示之刑，以資懲儆。
三、扣案之安全帽乙頂、菜刀乙把均為被告所有供犯罪所用之物，業據其供述在卷，
    爰均依刑法第三十八條第一項第二款之規定宣告沒收。
據上論斷，應依刑事訴訟法第二百九十九條第一項前段、第三百條，懲治盜匪條例第
五條第二項、第一項第一款、第八條，刑法第第四十七條、二十六條前段、第三十八
條第一項第二款，判決如主文。
本案經檢察官呂理銘到庭執行職務。
中      華      民      國      八十九    年       七     月    十九    日
                                臺灣桃園地方法院刑事第四庭
                                      法  官   邱滋杉
右正本證明與原本無異。
如不服本判決，應於判決送達後十日內向本院提出上訴狀( 應附繕本 )，上訴於
臺灣高等法院。
     書記官   許世賢
中        華        民        國   八十九   年   八   月    一    日
附論罪科刑依據之法條：
懲治盜匪條例第八條
刑法總則及刑法分則第一百六十七條，第三百四十七條第五項之規定，於盜匪案件仍
適用之。
懲治盜匪條例第五條
有左列行為之一者，處無期徒刑或七年以上有期徒刑：
一、意圖為自己或第三人不法所有，以強暴、脅迫、藥劑、催眠術或他法，致使不能
    抗拒，而取他人之物或使其交付者。
二、發掘墳墓而盜取殮物者。
三、藏匿或包庇盜匪者。
前項第一款之未遂犯罰之。
預備犯第一項第一款之罪者，處一年以下有期徒刑。


司法院資訊處製作；財團法人民間司法改革基金會備份。
